【裁判字號】    92,易,1238
【裁判日期】    920731
【裁判案由】    傷害
【裁判全文】
臺灣高雄地方法院刑事判決                        九十二年度易字第一二三八號
    公  訴  人  臺灣高雄地方法院檢察署檢察官
    被      告  乙○○
    選任辯護人  單文程
右列被告因傷害案件，經檢察官提起公訴（九十二年度偵字第八二九０號），本院判
決如左：
    主  文
乙○○傷害人之身體，累犯，處有期徒刑月，如易科罰金，以佰元折算壹日。
    事  實
一、乙○○前於民國八十六年間因犯詐欺案件，經台灣高等法院判處有期徒刑一年六
    月確定，於九十年十二月二十一日假釋出獄，並於九十一年一月十九日縮刑期滿
    ，以已執行完畢論，詎其仍不知悔改，於九十二年三月二十九日上午十一時許，
    在高雄縣鳳山市○○路上之大發駕訓班前，因與甲○○發生交通事故，雙方進而
    起口角爭執，乙○○竟基於傷害人身體之犯意，以其右手毆打甲○○之左耳後方
    ，並扯下甲○○的安全帽，旋二人即因扭打而擁抱在一起，並雙雙跌倒於路邊矮
    樹牆處，致甲○○因此受有左臉腫二╳二公分、擦傷二╳二公分、左耳後擦傷五
    ╳六公分、後頸部擦傷七╳二公分、四╳二公分及右肩挫傷併肩胛骨骨折之傷害
    。
二、案經甲○○訴由台灣高雄地方法院檢察署檢察官偵查起訴。
    理  由
一、訊據被告乙○○固對於在右揭時、地，與告訴人甲○○發生扭打並致告訴人受傷
    等情坦承不諱，惟辯稱：當時是甲○○先動手打人，我是為了要正當防衛，才抱
    住甲○○往後推的，我的手也被他打傷了云云。經查：
  (一)告訴人迭於偵訊及本院審理時，對於遭被告毆傷之情形指訴歷歷（見雄檢九十二
    年度發查字第一九九三號他案卷第三頁、九十二年度偵字第八二九０號偵查卷第
    十三頁及本院九十二年七月二十一日審判筆錄），被告於偵查中亦已自承告訴人
    之傷勢是互毆所造成的等語（見九十二年度偵字第八二九０號偵查卷第十三頁）
    ，另證人即被告之妻吳慧玉於偵查中亦證稱：對方停車下來，好像很兇，他出手
    ，好像要打人，我先生出手去擋他... 接著二人就打起來，他們二人在路上打來
    打去等語（見九十二年度偵字第八二九０號偵查卷第十九頁），足見被告確有毆
    打告訴人之事實無訛；此外，復有告訴人提出之驗傷診斷書二紙在卷可按。
  (二)再被告雖以其係正當防衛云云置辯；惟按正當防衛必須對於現在不法之侵害始得
    為之，而彼此互毆，又必以一方初無傷人之行為，因排除對方不法之侵害而加以
    還擊，始得以正當防衛論；故無從分別何方為不法侵害之互毆行為，不得主張防
    衛權，最高法院三十年上字第一０四０號判例意旨可資參照。本件告訴人堅決否
    認有毆打被告之行為，而證人吳慧玉係證稱：對方停車下來，好像很兇，他出手
    ，好像要打人，我先生出手去擋他等語（見九十二年度偵字第八二九０號偵查卷
    第十九頁），據其證述亦係模擬兩可，無法確定告訴人是否已先對被告造成不法
    之侵害，或告訴人僅係因雙方言語不合而出手作勢，況證人係被告之配偶，其證
    述自有較為偏頗被告之虞，尚難盡信。另被告又辯以其右手也被告訴人打傷了云
    云，並提出高雄市立聯合醫院出具之診斷證明書一紙為憑，其傷勢為受有右橈骨
    粉碎性骨折併右腕脫臼之傷害；惟證人即員警藍玉榮證稱：九十二年四月三日時
    ，我有通知兩造到派出所裡協調，甲○○有來，乙○○的太太打電話來說，乙○
    ○在要來協調的途中發生車禍，正在手術，之後就沒有再處理等語明確（見九十
    二年度偵字第八二九０號偵查卷第二十頁），且經本院函高雄市立聯合醫院詢問
    ：被告於四月三日送醫院時所受之傷為新傷或舊傷，該院函復：「乙○○君於九
    十二年四月三日約上午十時二十五分，由一一九救護車送入本院大同院區急診室
    ，病患主訴因車禍致右腕痛，當天就醫之傷應為新傷，因為合併多處肢體擦傷」
    等語明確，有該院九十二年六月二十三日高市聯醫病字第０九二０００四三五九
    號函在卷可按，佐以如被告遭告訴人毆打致受有右橈骨粉碎性骨折併右腕脫臼之
    傷害，則其傷勢非輕，衡情應會馬上就醫，豈有相隔約五日之久方至醫院救治之
    理？是被告右手所受之傷害，應係其於四月三日方因其他事由而受之傷害，而非
    告訴人於三月二十九日毆打所致，是被告與告訴人發生爭執當日，是否確遭告訴
    人毆傷，亦未提出驗傷診斷證明書為證，是被告並無法證明其係先遭告訴人毆打
    後，方為正當防衛而打傷告訴人。綜上所述，本件事證已臻明確，被告所辯顯係
    事後卸責之詞，尚難採信，其犯行堪以認定。
三、核被告所為，係犯刑法第二百七十七條第一項之傷害罪。被告於八十六年間因犯
    詐欺案件，經台灣高等法院判處有期徒刑一年六月確定，於九十年十二月二十一
    日假釋出獄，並於九十一年一月十九日縮刑期滿，以已執行完畢論，有卷附台灣
    高等法院被告全國前案紀錄表在卷可按，其受有期徒刑之執行完畢，五年以內再
    犯有期徒刑以上之罪，為累犯，依法加重其刑。爰審酌被告與告訴人雖係因擦撞
    方發生言語口角，然竟不知以理性、和平之方式解決問題，未念及雙方均未於該
    擦撞中受傷已屬大幸，竟反而於事後之口角爭執中毆傷對方，造成告訴人之傷勢
    非輕，而於本院審理中又反將其於四月三日因其他原由所受之新傷，歸咎於當日
    遭告訴人毆傷所致，顯見其並無誠意與告訴人達成和解，犯後猶飾詞卸責，毫無
    悔意等一切情狀，量處如主文所示之刑，並諭知易科罰金之折算標準，以資懲儆
    。
據上論斷，應依刑事訴訟法第二百九十九條第一項前段，刑法第二百七十七條第一項
、第四十七條、第四十一條第一項，罰金罰鍰提高標準條例第一條前段、第二條，判
決如主文。
本案經檢察官黃建銘到庭執行職務。
中      華      民      國      九十二      年    七    月    三十一    日
                                  臺灣高雄地方法院刑事第一庭
                                      審判長法官  林水城
                                            法官  謝雨真
                                    法官  盧怡秀
右正本證明與原本無異。
如不服本判決，應於判決送達後十日內，向本院提出上訴狀。
                                          書記官  林佳蓉
中      華      民      國      九十二      年    七    月    三十一    日
附錄論罪科刑法條：
中華民國刑法第二百七十七條 (普通傷害罪)
傷害人之身體或健康者，處三年以下有期徒刑、拘役或一千元以下罰金。
犯前項之罪因而致人於死者，處無期徒刑或七年以上有期徒刑；致重傷者，處三年以
上十年以下有期徒刑。


司法院資訊處製作；財團法人民間司法改革基金會備份。
